臺灣高雄地方法院刑事判決　　　　　　　　　　　　　　九十三年度訴緝字第三號
　　公　訴　人　臺灣高雄地方法院檢察署檢察官
　　被　　　告　乙○○
右列被告因偽造文書等案件，經檢察官提起公訴（九十二年度偵字第六七九一號），
被告於準備程序進行中就被訴事實為有罪之陳述，經告知簡式審判程序之旨、並聽取
當事人之意見後，本院裁定由受命法官獨任進行簡式審判程序，並判決如左：
    主  文
乙○○共同連續行使偽造私文書，足以生損害於公眾及他人，處有期徒刑伍月，如易
科罰金，以佰元折算壹日。如附表所示之「己○○」、「甲○○」之印文及署名，
扣案偽造之「甲○○」印章壹只、「己○○」、「甲○○」及「丙○○」之國民身分
證參張、「甲○○」名義之薪資證明參張及九十一年度各類所得扣繳暨免扣繳憑單壹
張，均沒收。
    事  實
一、緣乙○○前因積欠某地下錢莊新台幣（下同）四十萬元之款項，無力清償，遂與
    該地下錢莊之人即真實姓名年籍不詳、綽號「白猴」之成年男子（以下稱「白猴
    」），共同意圖為自己不法之所有，並基於行使偽造特種文書、偽造私文書及詐
    欺之犯意聯絡，擬以行使偽造之國民身分證、相關財力證明文件及偽填現金卡申
    請文件之方式，致令銀行承辦人員陷於錯誤，而准予核發現金卡及密碼，嗣將請
    領之現金卡交由「白猴」持往其他銀行之自動付款設備內操作，並輸入發卡銀行
    交付之密碼，偽以申請名義人身分之不正方法預借現金，使發卡銀行因此陷於錯
    誤，誤認係該申請名義人操作領取，遂由自動付款設備給付現金，渠等並約定將
    依現金卡核准額度為標準，用以抵償乙○○前開債務。從而，乙○○先於民國九
    十二年一月十三日在高雄市○○路某處，提供自己之照片予「白猴」，供其於不
    詳時、地偽造「己○○」、「甲○○」及「丙○○」名義之國民身分證三張，並
    偽造以「甲○○」為名義之「志泰鋼鐵工業股份有限公司」（負責人連志賢）薪
    資證明三紙、九十一年度各類所得扣繳暨免扣繳憑單及員工在職證明書各一紙，
    與以「己○○」為名義之「弈銓工程有限公司」（負責人李泰山）薪資證明二紙
    、九十一年度各類所得扣繳暨免扣繳憑單及員工在職證明書各一紙（己○○部分
    未據扣案）等文件。嗣於九十二年二月十日在高雄市○○路某處，由「白猴」交
    付上述偽造之國民身分證予乙○○收執，渠等即承前共同行使偽造私文書、詐欺
    之概括犯意聯絡，由「白猴」另行分別攜帶前開偽造之財力證明文件交予乙○○
    ，連續：(1)於九十二年三月十三日（起訴書誤載為三月十四日），前往設於高雄
    市三民區○○○路三三八之「臺灣土地銀行股份有限公司博愛分行」（以下稱土
    地銀行博愛分行）申辦春嬌志明現金卡，並在臺灣土地銀行現金卡申請、啟用登
    錄申請書與融資契約書上，偽造如附表所示「己○○」之印文、署名，偽以表示
    「己○○」同意申請暨領用現金卡之私文書，並將前開偽造之私文書、特種文書
    資料，交予該銀行承辦人員用以行使。嗣於九十二年三月十八日領得卡號：00
    0000000000號、額度為五萬元之現金卡一張，遂由「白猴」於同日持
    往某自動付款設備，提領現金合計四萬九千四百元，並獲取五百二十二元之手續
    費利益；(2)於九十二年三月十九日，前往設於高雄縣鳳山市○○○路二五六號之
    「臺灣土地銀行股份有限公司五甲分行」（以下稱臺灣土地銀行五甲分行）申辦
    春嬌志明現金卡，並在臺灣土地銀行現金卡申請、啟用登錄申請書、融資契約書
    與春嬌志明現金卡約定條款上，偽造如附表所示「甲○○」之印文、署名，偽以
    表示「甲○○」同意申請暨領用現金卡之私文書，並將前開偽造之私文書、特種
    文書資料，交予該銀行承辦人用以行使。嗣於九十二年三月二十一日領得卡號：
    000000000000號、額度為十萬元之現金卡一張，亦交由「白猴」於
    同年月二十四日持往某自動付款設備，提領現金合計九萬八千九百元，並獲取共
    一千零九百三十一元之手續費利益；(3)於九十二年三月二十四日，前往設於高雄
    縣鳳山市○○○路三五七號一樓之「中華商業銀行股份有限公司鳳山分行」（以
    下稱中華商業銀行鳳山分行）申辦麥克現金卡，並在麥克現金卡申請書與小額信
    用貸款契約暨約定書上，偽造如附表所示「甲○○」之印文、署名，偽以表示「
    甲○○」同意申請暨領用現金卡之私文書，並將前開偽造之私文書、特種文書資
    料，交予該銀行承辦人用以行使。惟因中華商業銀行鳳山分行承辦人員察覺乙○○所持前開身分證上鋼印模糊、字體有異等情事，遂報警處理始查知上情，而未
    能得逞。乙○○與「白猴」前開行為，足以生損害於己○○、甲○○、丙○○與
    戶政機關對於戶籍資料管理之正確性，及前開銀行對授信客戶管理之正確性，並
    致令土地銀行博愛分行、五甲分行分別受有四萬九千九百二十二元及九萬九千九
    百三十一元之財產上損害。
二、案經土地銀行博愛分行、五甲分行、中華商業銀行鳳山分行訴由高雄縣警察局鳳
    山分局報請臺灣高雄地方法院檢察署檢察官偵查起訴。
    理  由
一、右揭犯罪事實，迭據被告於警詢、檢察官偵查中及本院審理時坦承不諱，核與告
    訴代理人丁○○、庚○○及戊○○指訴之情節相符，並有扣案偽造之「己○○」
    、「甲○○」及「丙○○」國民身分證三張、「甲○○」名義之薪資證明三張、
    九十一年度各類所得扣繳暨免扣繳憑單一張與印章一枚等在卷可稽，且有卷附臺
    灣土地銀行現金卡申請、啟用登錄申請書二份、融資契約書二份春嬌志明現金卡
    約定條款一份暨相關申請資料，中華商業銀行麥克現金卡申請書及小額信用貸款
    契約暨約定書各一份暨相關申請資料等供參，復佐以土地銀行博愛分行、五甲分
    行提出之客戶歷史交易明細查詢資料，堪認被告前開申請核准之現金卡二張，確
    於九十二年三月十八日、三月二十四日，分別遭人提領現金四萬九千四百元（另
    加手續費五百二十二元）、九萬八千九百元（另加手續費一千零九百三十一元）
    等情無訛。綜前所述，足徵被告之自白與事實相符。從而，本件事證明確，被告
    犯行洵堪認定，自應依法論科。
二、按偽造公印，刑法第二百十八條既有獨立處罰之規定，且較刑法第二百十二條之
    處罰為重，則於偽造刑法第二百十二條之文書同時偽造公印者，即難僅論以該條
    之罪，而置刑法第二百十八條處刑較重之罪於不問，司法院大法官會議釋字第八
    十二號解釋意旨可資參照，本件被告乙○○共同偽造己○○等人之國民身分證之
    舉，衡諸常情，該偽造國民身分證中應有偽造之「內政部印」之公印文在內，從
    而被告此部分偽造公印文之行為，業已同時構成刑法第二百十八條第一項之偽造
    公印文罪。又各類所得扣繳暨免扣繳憑單，係證明全年度支付員工薪資及代為扣
    繳綜合所得稅之情形，為徵、繳雙方課徵與申報綜合所得稅之依據，其既非造具
    記帳憑證所根據之憑證，亦非證明處理會計事項人員之責任而為記帳所根據之憑
    證，自難認屬商業會計法第十五條第一款所規定之商業會計憑證，而所得稅扣繳
    憑單，祇須扣繳單位依規定之格式據實填製完整，即屬有效，並不以蓋用申報專
    用章為其生效之要件，則所得稅扣繳憑單若係冒用他人名義所偽造，亦應成立偽
    造私文書罪。核被告乙○○所為，係犯刑法第二百十六條、第二百十二條行使偽
    造國民身分證特種文書罪，第二百十六條、第二百十條行使偽造私文書罪，第三
    百三十九條第一項、第三項詐欺取財（現金卡）既遂、未遂罪、第三百三十九條
    之二第一項利用自動付款設備詐欺取財（現金）既遂罪、與同條第二項以不正方
    法利用自動付款設備詐欺得利（手續費）既遂罪。被告與「白猴」間就前開犯行
    均有犯意聯絡及行為分擔，應論以共同正犯。又被告偽造「己○○」、「甲○○
    」之署名、印章及印文，乃係偽造私文書之階段行為；偽造公印文之行為，亦係
    偽造國民身分證之階段行為；另偽造國民身分證、偽造私文書之低度行為，應為
    行使偽造特種文書、行使偽造私文書之高度行為所吸收，均不另論罪。被告多次
    行使偽造特種文書、行使偽造私文書、詐欺取財既遂、未遂、與以不正方法利用
    自動付款設備詐欺取財及詐欺得利既遂犯行，均時間緊接，所犯係構成要件相同
    之罪，顯係基於概括犯意為之，應均依連續犯論處，並加重其刑。另被告連續以
    不正方法利用自動付款設備取財得利，係一行為同時觸犯詐欺取財既遂罪與詐欺
    得利既遂罪，為刑法第五十五條前段規定之想像競合犯，應從一重之連續以不正
    方法利用自動付款設備詐欺取財既遂罪處斷。再者，被告所犯上開連續行使偽造
    特種文書罪、連續行使偽造私文書罪、連續詐欺取財既遂罪、連續以不正方法利
    用自動付款設備詐欺取財既遂罪間，有方法、目的之牽連關係，應從重之連續行
    使偽造私文書罪處斷。爰審酌被告素行良好，實因一時需款孔急，未及深慮以致
    誤罹刑章，所生危害非鉅及犯罪後尚能坦承犯行，態度良好，並願意賠償發卡銀
    行之損失等一切情狀，量處如主文所示之刑，並諭知易科罰金之折算標準，以資
    懲儆。
三、如附表所示之「己○○」與「甲○○」之印文、署名，及扣案之「甲○○」印章
    一只，應依刑法第二百十九條之規定，不問屬於犯人與否，均沒收之。又扣案偽
    造之己○○、甲○○及丙○○國民身分證三張、「甲○○」名義之薪資證明三張
    及九十一年度各類所得扣繳暨免扣繳憑單一張等物品，均係被告所有並供其犯罪
    所用之物，爰依刑法第三十八條第一項第二款之規定宣告沒收。另卷附被告偽造
    之臺灣土地銀行現金卡申請、啟用登錄申請書二份、融資契約書二份及春嬌志明
    現金卡約定條款一份，與中華商業銀行麥克現金卡申請書及小額信用貸款契約暨
    約定書各一份等私文書，業已分別持交予土地銀行博愛分行、五甲分行及中華商
    業銀行五甲分行而行使之，非屬被告所有之物，復非屬違禁物；另被告偽造之「
    己○○」印章一只，未據扣案，亦查無積極證據足資證明其尚屬存在而未滅失，
    本院爰均不另為沒收之諭知，併予敘明。
四、另查，被告涉犯共同偽造公印文、詐欺取財未遂罪、與利用自動付款設備詐欺取
    財既遂與以不正方法利用自動付款設備詐欺得利既遂部分之犯行，雖未據公訴人
    起訴，然此與本案已起訴論罪之連續行使偽造私文書犯行部分，有裁判上一罪之
    牽連犯關係，應為起訴效力所及，本院自應併予審理，附此敘明。
據上論斷，應依刑事訴訟法第二百七十三條之一第一項、第二百九十九條第一項前段
，刑法第二十八條、第五十六條、第二百十六條、第二百十條、第二百十二條、第三
百三十九條第一項、第三百三十九條之二第一項、第二項、第五十五條、第四十一條
第一項前段、第七十四條第一款、第三十八條第一項第二款、第二百十九條，罰金罰
鍰提高標準條例第二條，判決如主文。
中      華      民      國      九十三      年      三    月    二十九  日
                                  臺灣高雄地方法院刑事第十三庭
                                      法  官  陳  明  呈
右正本證明與原本無異。
如不服本判決，應於判決送達後十日內，向本院提出上訴狀。
                                      書記官  林  明  忠
中    華    民    國      九十三      年      三      月      二十九    日
附表：
  ┌──────┬───────┬────────┬──────────┐
  │ 日      期 │ 承 辦 銀 行  │ 偽造之文書名稱 │偽造之內容          │
  ├──────┼───────┼────────┼──────────┤
  │九十二年三月│土地銀行博愛分│現金卡申請書    │「己○○」印文參枚、│
  │十三日      │行            │                │署名貳枚            │
  │            │              ├────────┼──────────┤
  │            │              │現金卡融資契約書│「己○○」印文肆枚、│
  │            │              │                │署名貳枚            │
  ├──────┼───────┼────────┼──────────┤
  │九十二年三月│土地銀行五甲分│現金卡申請書    │「甲○○」名義印文參│
  │十九日      │行            │                │枚、署名貳枚        │
  │            │              ├────────┼──────────┤
  │            │              │現金卡融資契約書│「甲○○」印文肆枚、│
  │            │              │                │署名貳枚            │
  │            │              ├────────┼──────────┤
  │            │              │春嬌志明現金卡約│「甲○○」印文貳枚  │
  │            │              │定條款          │                    │
  ├──────┼───────┼────────┼──────────┤
  │九十二年三月│中華商業銀行五│麥克現金卡申請書│「甲○○」印文貳枚、│
  │二十四日    │甲分行        │                │署名貳枚            │
  │            │              ├────────┼──────────┤
  │            │              │小額信用貸款契約│「甲○○」印文肆枚、│
  │            │              │暨約定書        │署名壹枚            │
  └──────┴───────┴────────┴──────────┘
